【裁判字號】    98,交聲,1091
【裁判日期】    980911
【裁判案由】    交管條例聲異
【裁判全文】
臺灣板橋地方法院交通事件裁定        98年度交聲字第1091號
原處分機關  交通部公路總局臺北區監理所
異  議  人
即受處分人  易生交通企業有限公司
代  表  人  甲○○
代  理  人  乙○○
上列受處分人因違反道路交通管理處罰條例案件，對於交通部公
路總局臺北區監理所於民國98年4 月14日所為之處分（原處分案
號：北監營裁字第裁40-AB0000000號），聲明異議，本院裁定如
下：
    主  文
原處分關於記違規點數部分撤銷。
其餘異議駁回。
    理  由
一、原處分意旨略以：受處分人易生交通企業有限公司所有之車
    牌號碼613-EZ號營業一般小客車，於民國97年12月24日18時
    50分許，行經臺北市○○○路、三民路口時，因有駕車行經
    有燈光號誌管制之交岔路口闖紅燈之違規事實，經臺北市政
    府警察局松山分局警員於98年1 月6 日以北市警交大字第AB
    0000000 號舉發違反道路交通管理事件通知單（下稱舉發通
    知單）逕行舉發。嗣經原處分機關於98年4 月14日以北監營
    裁字第裁40-AB0000000號違反道路交通管理事件裁決書，爰
    依道路交通管理處罰條例第53條第1 項、第63條第1 項第之
    規定，裁處罰鍰新臺幣（下同）2,700 元，並記違規點數3
    點等語。
二、聲明異議意旨略以：本件舉發係以駕車行經有燈光號誌管制
    之交岔路口闖紅燈作為舉發違規事實，惟查：(一)駕駛人於97
    年12月24日18時50分許駕駛車牌號碼613-EZ號營業一般小客
    車由臺北市○○○路往西方向至三民路口，該處亦設有直行
    與左轉指示號誌；(二)異議人當時係暫停於待轉車道，且該時
    段為車流量尖峰時段，臺北市政府派警員於十字路口指揮疏
    導交通，異議人係按照交通警察手勢指揮而左轉卻遭拍照並
    舉發，實屬抑，亦難令人甘服。又不論何處之交通路口，
    不管有何交通號誌設置，只要有警員疏導即須聽從指揮行駛
    ，而異議人依循警員之交通指揮卻遭裁罰，與法實未相合，
    為此，爰依法聲明異議云云。
三、按汽車駕駛人，行經有燈光號誌管制之交岔路口闖紅燈者，
    處1,800 元以上5,400 元以下罰鍰，道路交通管理處罰條例
    第53條第1 項定有明文。又汽車駕駛人有同條例第53條之情
    形者，記違規點數3 點，同條例第63條第1 項第3 款亦有明
    文。
四、經查：本件異議人即受處分人易生交通企業有限公司固不否
    認其所有之車牌號碼613-EZ號營業一般小客車，於97年12月
    24日18時50分許，行經臺北市○○○路、三民路口之事實，
    惟仍以前開情詞置辯，然查：
  (一)、又經本院依職權調取本件舉發彩色照片2 張觀之，本件
        採證照片2 紙所示之數據各為「R011」、「R026、V=22
        」，可知異議人所有之車牌號碼613-EZ號營業一般小客
        車，行經上開地址有燈光號誌管制之交叉路口時，係於
        在號誌已亮起紅燈後，駛越停止線行經感應線圈，經偵
        測電腦判讀闖紅燈，電腦啟動採證，而於紅燈變換後第
        1.1 秒時，遭拍攝到第1 張採證照片，彼時該車之後車
        輪亦尚未超越民權東路路口之停止線，然該車輛並未煞
        停，仍繼續以時速22公里之速度，橫越行人穿越道左轉
        ，迄至紅燈變換第2.6 秒時又遭拍攝第2 張採證照片等
        情，此有臺北市政府警察局松山分局98年7 月30日北市
        警松分交字第09831787600 號函1 紙及所附採證照片2
        幀在卷可稽，是原舉發機關以其有違規闖越紅燈之事由
        逕行舉發，乃合法無誤。
  (二)、又證人即當時於上揭路口指揮交通勤務之臺北縣警察局
        松山分局警員丙○○於本院到庭具結證稱：我於上開時
        、地在臺北市○○○路與三民路口指揮交通；當時正值
        下班時間，為車流量較多之尖峰時段；依我們執行指揮
        之方式，通常是以號誌為依據，應該不會示意車牌號碼
        613-EZ號營業一般小客車紅燈左轉；我們也不可能示意
        較為壅塞的車道可以多行駛一段時間，除非是遇到警車
        、救護車時才有機會讓該車道之車輛先行，不會以車流
        量多寡來違背號誌之規定；該路口號誌的轉換，黃燈比
        較短促，沒有多餘的時間讓駕駛人左轉，順序為綠燈直
        行，其次為直行左轉燈（此時對向車道變紅燈），再來
        是閃黃燈，然後就變成紅燈；該路口僅設置機車待轉區
        ，汽車左轉只能停在內側車道，因為該路口並無設置汽
        車待轉車道；所以直行綠燈後，左轉燈亮起，車輛就可
        以左轉等語明確（詳本院98年6 月22日訊問筆錄）。又
        證人丙○○警員與異議人間，不僅未有任何怨隙，且係
        毫不相識之人，衡情證人應無設詞攀誣，或虛構違規事
        實以陷害異議人之道理。況警員執行公務時，本身即受
        有行政懲處責任之監督，且其到庭具結作證，更係以刑
        事責任擔保其證言之真實性，故證人丙○○警員之上開
        證述內容，應堪採信。
  (三)、此外，復有臺北市政府警察局98年1 月6 日北市警交大
        字第AB0000000 號舉發通知單，交通部公路總局臺北區
        監理所98年4 月14日北監營裁字裁40-AB0000000號違反
        道路交通管理事件裁決書、一次裁決查詢報表、違規查
        詢報表、臺北市政府警察局松山分局98年3 月2 日北市
        警松分交字第09830665200 號函各1 紙等資料附卷可稽
        ，是異議人所有之上開車輛於前揭時、地，確有駕駛車
        輛行經有燈光號誌管制之交岔路口闖紅燈之違規事實，
        應堪認定。
五、再查，按行政罰法之相關規定及我國目前通說見解，交通秩
    序罰中之處罰對象關於「所有人」之概念，亦涵蓋自然人以
    外之法人、設有代表人或管理人之非法人團體、中央或地方
    機關或其他組織等，惟受到法人、設有代表人或管理人之非
    法人團體、中央或地方機關或其他組織等本身性質影響，對
    其處罰多以罰鍰、沒入、吊扣汽車牌照、記汽車違規記錄等
    類型為之，而不適用本質上屬於處罰自然人之相關裁罰性不
    利處分，例如吊扣駕照、吊銷駕照、公布姓名、記點等。是
    本件異議人為法人，於性質上並不適用本質上屬於處罰自然
    人之記點。從而，原處分有關記違規點數部分，自構成裁量
    濫用而屬違法。又本件異議人前開違規事證已足堪認定，故
    本件異議人之聲明異議雖為無理由，惟原處分機關所為原處
    分關於記違規點數部分既屬違法，自應由本院對此部分處罰
    種類不同而在客觀上可分之違法裁量予以一部撤銷，以求適
    法。又本件本件異議人上開違規事實已然明確，業如前述，
    是原處分機關對異議人就闖紅燈之違規行為所裁處之罰鍰2,
    700 元部分，核無違誤，應予維持。
六、據上論斷，應道路交通案件處理辦法第19條、第20條前段，
    裁定如主文。
中    華    民    國    98    年    9     月    11    日
                  交通法庭   法  官  許映鈞
以上正本證明與原本無異。
如不服本裁定應於送達後5日內向本院提出抗告狀。
                             書記官  范煥堂
中    華    民    國    98    年    9     月    14    日


司法院資訊處製作；財團法人民間司法改革基金會備份。
